臺灣花蓮地方法院刑事判決　　　　　　　100年度訴字第143號
公　訴　人　臺灣花蓮地方法院檢察署檢察官
被　　　告　李承達
上列被告因違反毒品危害防制條例案件，經檢察官提起公訴（10
0年度毒偵字第184號），被告於準備程序進行中就被訴事實為有
罪之陳述，經告知簡式審判程序之旨，並聽取當事人之意見後，
本院裁定由受命法官獨任進行簡式審判程序，並判決如下：
    主  文
李承達施用第一級毒品，處有期徒刑壹年貳月。
    事  實
一、李承達曾有違反麻醉藥品管理條例、違反藥事法、違反槍砲
    彈藥刀械管制條例、違反毒品危害防制條例等前科紀錄，並
    曾因施用毒品，經本院以91年度毒聲字第 6號裁定應送勒戒
    處所觀察、勒戒，經觀察、勒戒後，認無繼續施用毒品傾向
    ，於民國91年 3月28日釋放出所，經臺灣花蓮地方法院檢察
    署檢察官以90年度毒偵字第1077號為不起訴處分。又因於前
    開觀察勒戒執行完畢後 5年內施用毒品，經本院以93年度花
    簡字第105號簡易判決判處有期徒刑4月，如易科罰金，以銀
    元 3百元即新臺幣9百元折算1日確定；復因違反槍砲彈藥刀
    械管制條例案件，經本院以92年度訴字第 137號判處有期徒
    刑7 月，經提起上訴，復經臺灣高等法院花蓮分院以93年度
    上訴字第80號駁回上訴確定。另經本院以92年度感聲字第 2
    號裁定執行感訓處分 3年，經執行感訓處分後，聲請折抵刑
    期，經本院以94年度感聲字第2號裁定感訓處分准予折抵7月
    ，再經檢察官依廢止前檢肅流氓條例第21條第 1項之規定，
    徒刑與感訓互抵簽結，於94年11月30日執行完畢（不致使本
    件構成累犯）。再因施用毒品，分別經本院以99年度訴字第
    253號判決判處有期徒刑1年2月，以99年度花簡字第608號簡
    易判決判處有期徒刑5月，如易科罰金，以新臺幣1千元折算
    1日（均尚未執行完畢，不致使本件構成累犯）。
二、詎其仍未戒除毒癮，竟基於施用第一級毒品海洛因（下稱海
    洛因）及第二級毒品甲基安非他命（下稱甲基安非他命）之
    犯意，於100年2月10日15時許，在花蓮縣花蓮市○○○街13
    9號2樓友人住處房間，以將海洛因及甲基安非他命混合置於
    玻璃球內，在其下以火燒烤，使生煙霧，再吸其煙氣之方式
    ，同時施用第一級、第二級毒品 1次。嗣於同日17時30分許
    ，在花蓮縣花蓮市○○○街與國民八街口附近之停車場，因
    另案通緝，為警逮捕，經其同意後，於同年月11日10時20分
    許，在花蓮縣府前路21號花蓮縣警察局採集尿液檢體送驗，
    結果呈鴉片類（嗎啡）及安非他命類（安非他命、甲基安非
    他命）陽性反應。
三、案經花蓮縣警察局移送臺灣花蓮地方法院檢察署檢察官偵查
    起訴。
    理  由
一、上揭事實，業據被告李承達於警詢、檢察事務官詢問及本院
    審理中坦承不諱，且其於100年2月11日10時20分許為警採集
    之尿液檢體，經送往慈濟大學濫用藥物檢驗中心，以 EIA酵
    素免疫分析法初步檢驗，以 GC/MS氣相層析質譜儀確認檢驗
    結果，亦呈鴉片類（嗎啡）及安非他命類（安非他命、甲基
    安非他命）陽性反應，嗎啡、安非他命、甲基安非他命確認
    濃度分別為791ng/mL、1255ng/mL及8300ng/mL，有該中心檢
    驗總表、偵辦毒品案件涉嫌人尿液檢體採集送驗記錄表第一
    聯、第二聯、勘察採證同意書各乙份在卷可稽，足徵被告自
    白與事實相符。被告確有施用第一級、第二級毒品犯行。
二、按施用第一級、第二級毒品為犯罪行為，毒品危害防制條例
    第10條第1項、第2項分別定有處罰明文。故施用該毒品者，
    依前揭規定本應科以刑罰，惟基於施用毒品之人，兼有病患
    屬性，乃於刑事政策上對合於一定條件之施用者，依同條例
    第20條、第23條之規定，施以觀察、勒戒及強制戒治之治療
    ，期以保安處分替代刑罰，戒斷其身、心癮。嗣因其程序過
    於繁雜，上揭條例於92年7月9日修正公布，自93年1月9日施
    行，將該第20條、第23條之刑事處遇程序，單純區分為「初
    犯」、「五年內再犯」及「五年後再犯」三種；依其立法理
    由之說明：「初犯」，經觀察、勒戒或強制戒治後，應為不
    起訴處分或不付審理之裁定；經觀察、勒戒或強制戒治執行
    完畢釋放後，「五年內再犯」者，因其再犯率甚高，原實施
    之觀察、勒戒及強制戒治既已無法收其實效，爰依法追訴或
    裁定交付審理。至於經觀察、勒戒或強制戒治執行完畢釋放
    後，「五年後再犯」者，前所實施之觀察、勒戒或強制戒治
    已足以遮斷其施用毒品之毒癮，為期自新及協助其斷除毒癮
    ，仍適用「初犯」規定，先經觀察、勒戒或強制戒治之程序
    。從而依修正後之規定，僅限於「初犯」及「五年後再犯」
    二種情形，始應先經觀察、勒戒或強制戒治程序，不能逕行
    起訴，亦即設為施用毒品罪起訴條件之限制。但倘被告於 5
    年內已再犯，經依法再為保安處分或追訴處罰者，縱其第 3
    次（或第 3次以上）施用毒品之時間，在初犯之保安處分執
    行完畢釋放五年以後，即非屬「五年後再犯」之情形，且因
    前有「五年內再犯」情形，顯見其再犯率甚高，原實施之保
    安處分無法收其實效，毋庸仍予寬典處遇，而應依該條例第
    10條逕予刑罰制裁，此業經最高法院於95年度第 7次、97年
    度第 5次刑事庭會議作成決議，而形成近來之統一見解。查
    被告本次施用毒品之犯罪時間雖距其觀察勒戒執行完畢逾 5
    年以上，然其於觀察勒戒執行完畢後 5年內已再犯施用毒品
    案件，亦如事實欄一所載，並經本院判處徒刑確定，且已執
    行完畢，顯見其再犯率甚高，原實施之觀察、勒戒已無法收
    其實效，揆諸前揭說明意旨，已不合於「 5年後再犯」之規
    定。綜上所述，本件事證明確，被告犯行洵堪認定，應依法
    論科。
三、查海洛因、甲基安非他命分別為毒品危害防制條例第2條第2
    項第1款、第2款明定之第一級、第二級毒品，均不得持有、
    施用。核被告施用海洛因之所為，係犯毒品危害防制條例第
    10條第1項之罪。其施用甲基安非他命之所為，係犯同條第2
    項之罪。其施用海洛因、甲基安非他命前各持有海洛因、甲
    基安非他命之低度行為，均應為施用毒品之高度行為所吸收
    ，不另論罪。又其以一行為同時施用海洛因及甲基安非他命
    ，觸犯上開構成要件不相同之 2罪，為想像競合犯，應從一
    重之施用第一級毒品罪論處。爰審酌施用海洛因後，有短暫
    興奮及欣快感，而隨之而來卻會陷入困倦狀態，長期使用會
    產生耐藥性及心理、生理依賴性，即需增加劑量始可達到主
    觀相同效果，一旦停止使用，除產生戒斷反應外，易伴有心
    理之渴藥性，導致施用者無法控制自身行為。而甲基安非他
    命為中樞神經興奮劑，使用者於初用時會有提神、振奮、欣
    快感、自信、滿足感等效果，但多次使用後，前述感覺會逐
    漸縮短或消失，不用時會感覺無力、沮喪、情緒低落而致使
    用量及頻次日漸增加，長期使用會造成如妄想型精神分裂症
    之安非他命精神病，症狀包括猜忌、多疑、妄想、情緒不穩
    、易怒、視幻覺、聽幻覺、觸幻覺、強迫或重覆性的行為及
    睡眠障礙等，也常伴有自殘、暴力攻擊行為，施用海洛因及
    甲基安非他命分別對身心產生的危害，均屬戕害自身健康之
    行為，並易滋生其他犯罪，有危害社會治安之虞，被告前經
    觀察、勒戒仍無法戒除施用毒品之惡習，復有如事實欄所示
    多次施用毒品前科，顯見戒除毒癮之意志薄弱，兼衡其犯罪
    之動機、目的、手段，及犯罪後坦承犯行之態度等一切情狀
    ，量處如主文所示之刑，以資懲儆。
據上論斷，應依刑事訴訟法第273條之 1第1項、第299條第1項前
段，毒品危害防制條例第10條第1項、第2項，刑法第11條前段、
第55條，判決如主文。
本案經檢察官簡淑如到庭執行職務。
中    華    民    國   100    年    6     月    10    日
                  刑事第二庭    法  官  張宏節
以上正本證明與原本無異。
如不服本判決應於收受送達後10日內向本院提出上訴書狀，並應
敘述具體理由。其未敘述上訴理由者，應於上訴期間屆滿後20日
內向本院補提理由書(均須按他造當事人之人數附繕本)「切勿逕
送上級法院」。
中    華    民    國   100    年    6     月    10    日
                                書記官
附錄本判決論罪之法律條文：
毒品危害防制條例第10條：
施用第一級毒品者，處 6 月以上 5 年以下有期徒刑。
施用第二級毒品者，處 3 年以下有期徒刑。